【裁判字號】    90,上易,1756
【裁判日期】    900713
【裁判案由】    妨害自由等
【裁判全文】
臺灣高等法院刑事判決                            九十年度上易字第一七五六號
    上  訴  人
    即  被  告  乙○○
右上訴人因妨害自由等案件，不服臺灣士林地方法院八十九年度自字第九十五號，中
華民國九十年四月四日第一審判決提起上訴，本院判決如左：
    主  文
原判決關於乙○○無故侵入住宅、毀損罪刑及應執行刑部分均撤銷。
乙○○被訴無故侵入住宅、毀損部分均無罪。
    理  由
一、自訴意旨略以被告乙○○明知其所有坐落台北市○○區○○段四小段四五九地號
    土地及其上房屋即門牌號碼台北市○○○道○段八十八巷十五號分別於民國八十
    七年二月九日移轉為自訴人甲○○（原名江碧珍）所有，自訴人有使用權、處分
    權、受益權，竟基於毀損之故意，於八十九年三月間某日，擅自將上開房屋之鐵
    捲門大鎖加以損壞，足以生損害於他人。嗣又於同年四月十五日，基於侵入自訴
    人上開住宅之犯意，並無正當理由，而擅自侵入前址住宅內。因認被告涉有刑法
    第三百五十四條之毀損罪及同法第三百零六條之無故侵入住宅罪嫌云云。
二、訊訊據被告乙○○矢口否認右揭犯行，辯稱前開房屋及土地為伊所有，自訴人本
    與伊同居，該房屋尚在與建中，尚未完工，八十七年間自訴人擅將前開房屋及土
    地，移轉為其所有，但伊並未毀損該房屋門鎖云云。
三、查坐落臺北市○○區○○段四五九地號土地及其上房屋即門牌號碼臺北市○○○
    道○段八十八巷十五號原為被告所有，民國七十八年間，由被告將該一樓平房拆
    除重建為四樓房屋，唯因係違章建築，翌年遭部分拆除，迄八十六年間再由被告
    僱工重新修繕，但並未辦理保存登記，八十七年二月九日該房屋及土地登記為自
    訴人所有；自訴人並僱請保全公司在該房屋內裝設保全系統，此為被告所是認，
    並有卷附照片、不動產所有權狀、不動產登記簿謄本、台北市政府工務局違建拆
    除通知單、中興保全股份有限公司收據可按。被告於本院審理中矢口否認破壞房
    屋門鎖及進入屋內等語。唯被告於原審訊問時業已坦承確曾進入該屋內並更換門
    鎖等情，被告確有進入該屋內及更換門鎖等行為固堪認定。
四、自訴人甲○○固主張伊與被告同居，被告將前開房屋贈與給伊以為保障云云，並
    提出被告簽名之使用同意書一件為證；被告則堅稱伊並無贈與房地給自訴人，係
    自訴人擅自持有關證件往辦理所有權登記，該房屋仍為伊所有，伊有權進入屋內
    ，更可以更換門鎖等語雙方各執一詞，經查：
  (一)被告與自訴人係於八十七年初同居，僅同居一個月餘，被告即另與他人結婚，自
    訴人隨即離去，而該房屋雖屬違章建築，不能為保存登記，唯其土地經臺灣士林
    地方法院送請鑑定結果，其鑑定價格即高達新台幣（以下同）二千一百三十九萬
    二千八百元，可見其價值不菲，被告既僅與自訴人同居月餘，謂其自願將前開房
    地移轉登記為自訴人所有，顯屬不合常情。況被告係於八十七年二月六日即與另
    一女子結婚，此為自訴人所自承，則衡情其與自訴人業已交惡，是否願於同年二
    月九日將該房地贈與予自訴人，亦非無疑，參以本件房地經登記為自訴人所有後
    ，被告即與自訴人因此衍生多件民刑事訴訟案件，被告甚且以存證信函通知自訴
    人否認贈與之事實等情，自訴人則亦僱請中興保全公司在屋內裝設保全系統，以
    防被告進入屋內，顯係欲與被告之主張對抗之意；足見被告與自訴人雙方就該房
    地贈與是否有效，爭執極為激烈，並各自主張自己始為該房地之所有人；可見被
    告在雙方爭執中主觀上認定該房地仍為其所有，則其入內更換門鎖，自非基於毀
    壞門鎖之犯罪故意。
  (二)前開房地，本為被告所有，於民國八十六年間僱工前往修繕，迄今尚未竣工，此
    自卷附照片顯現諸多建材堆積，及多處未完工之情況可知。被告已給付裝璜業者
    王登山之工程款，已高達二千五百萬元，尚欠工程款一千餘萬元，業據證人王登
    山（即裝璜業者）於原審訊問時證述在卷；又該房地另設定有四個順位之最高限
    額抵押權，有卷附土地登記簿謄本可按，詰之被告亦不否認尚有積欠債務，若被
    告確有意將該房地贈與自訴人，雙方理應於贈與之同時，釐清如何負擔債務，以
    免日後滋生糾葛，何竟不此之圖，以致該土地遭他債權人查封拍賣，殊與常情不
    合。自訴人雖一再陳稱被告確實將前開房地贈與予伊，並提出由被告簽名之使用
    同意書為證，唯經詰之被告除承認該使用同意書係受自訴人脅迫由伊親自簽名外
    ，仍堅決否認贈與之事實。又如前所述，自訴人與被告同居之期間僅月餘，被告
    即願將房屋及土地移轉登記予自訴人，己屬可議，又既云自願贈與，且已辦妥所
    有權移轉登記，被告又何必於事後再補簽使用同意書予自訴人？自不能以上開使
    用同意書遽認該房地為自訴人所有之唯一證據。是以被告主觀上是否有贈與之真
    意，即非無疑。自訴人又主張被告係以該屋作為二人同居之保障，惟自訴人辦
    理過戶登記已在被告結婚，兩造已經分手之後，與所稱以保障同居之權益者即有
    抵觸，該屋在被告住處緊鄰，該屋之保障，係為雙方同居之租協，自無反而禁
    止被告進出之理，該屋既未竣之，被告又備有大批建材尚在施工，謂被告不得
    進出，究將如何施工？
  (三)證人王登山於原審曾證稱被告積欠伊工程款後，曾將置於於屋內之古董供伊債權
    之擔保，另依卷附現場照片以觀，尚放置有被告所有之佛像等物品，足見該房屋
    雖登記為自訴人所有，但屋內則仍有被告所放置之物品，自訴人又非常駐，可見
    縱使被告確屬有意將該房屋贈與自訴人，自訴人亦應允許被告使用該房屋至明。
    從而，被告主張其有找使用該房屋即非無據，益見其進入屋內即無犯罪之故意。
五、綜上論述，前開房地有無發生贈與之事實，被告與自訴人間既有爭議，而被告之
    主觀上復認為該房屋仍為其所有，其因而進入房屋內並更換門鎖，自無犯罪故意
    之可言。此外，又無其他證據足以證明被告涉有前開犯行，被告犯罪尚屬不能證
    明。原審未查，遽為論罪科刑之判決，自有未合。被告上訴意旨，否認犯罪，指
    摘原判決不當，求為撤銷原判決，為有理由，應由本院將原判決予以撤銷改判，
    另為被告無罪之諭知。至於該房地所有權人誰屬，有無發生贈與之效力，並非本
    件所能審認，併此敘明。
據上論斷，應依刑事訴訟法第三百六十九條第一項前段、第三百六十四條、第三百零
一條第一項判決如主文。
本案經檢察官陳明光到庭執行職務。
中    華    民    國     九十     年       七       月        十三      日
                          臺灣高等法院刑事第十八庭
                              審判長法  官  吳      敦
                                    法  官  吳  明  峰
                                    法  官  林  陳  松
右正本證明與原本無異。
不得上訴。
                                    書記官  鎖  瑞  嶺
中    華    民    國     九十     年       七       月         十九     日


司法院資訊處製作；財團法人民間司法改革基金會備份。
